臺灣臺南地方法院刑事裁定
111年度聲字第241號
聲明異議人
即受刑人    謝慶田


上列聲明異議人即受刑人因酒後駕車公共危險案件，對於臺灣臺
南地方檢察署檢察官執行之指揮命令（111年度執字第668號），
聲明異議，本院裁定如下：
    主  文
聲明異議駁回。
    理  由
一、聲明異議意旨略以：聲明異議人謝慶田接奉臺灣臺南地方檢
    察署111年度執字第668號，必須於111年2月10日入監執行。
    聲明異議人因觸犯不能安全駕駛致交通危險最，深感反省，
    被判有期徒刑3月，理應入監執行，痛改前非，無奈因為聲
    明異議人於104年接受肝臟移植手術，需定期至長庚醫院回
    診，身體狀況非常虛弱，且聲明異議人尚須照料患有老年癡
    呆症之81歲老母親，一旦入監恐造成母親無依，為此懇請准
    予易科罰金等語。
二、按受刑人或其法定代理人或配偶以檢察官執行之指揮為不當
    者，得向諭知該裁判之法院聲明異議，刑事訴訟法第484條
    定有明文。次按易科罰金制度旨在救濟短期自由刑之流弊，
    性質屬易刑處分，至於個別受刑人如有不宜易科罰金之情形
    ，在刑事執行程序中，檢察官得依現行條文第1項但書之規
    定，審酌受刑人是否具有「確因不執行所宣告之刑，難收矯
    正之效，或難以維持法秩序」等事由，而為准許或駁回受刑
    人易科罰金之聲請，更符合易科罰金制度之意旨（刑法第41
    條立法理由參照）。再者，為避免各地方法院檢察署就酒駕
    再犯之發監標準寬嚴不一，造成部分受刑人以遷徙戶籍之方
    式規避入監服刑，而衍生違反公平原則之疑慮，臺灣高等法
    院檢察署研議統一酒駕再犯發監標準之原則，並已將研議結
    果函報法務部備查。依據研議結果，被告5年內三犯刑法第1
    85條之3第1項之罪者，原則上即不准予易科罰金，但有下列
    情形之一者，執行檢察官得斟酌個案情況考量是否准予易科
    罰金：一、被告係單純食用含有酒精之食物(如：薑母鴨、
    麻油雞、燒酒雞)，而無飲酒之行為。二、吐氣酒精濃度低
    於0.55mg/l，且未發生交通事故或異常駕駛行為。三、本案
    犯罪時間距離前次違反刑法第185條之3第1項之罪之犯罪時
    間已逾3年。四、有事實足認被告已因本案開始接受酒癮戒
    癮治療。五、有其他事由足認易科罰金已可收矯正之效或維
    持法秩序者。就上開研議結果法務部已准予備查，並通函臺
    灣高等檢察署及各地方檢察署作為是否對於酒駕再犯案件准
    予易科罰金之標準，俾統一酒駕再犯發監標準，避免執行不
    公。
三、經查：
  ㈠本件聲明異議人即受刑人因公共危險案件，經本院以110年度
    交簡字第3619號判決判處有期徒刑3月，如易科罰金，以新
    臺幣（下同）1,000元折算1日確定，有卷附臺灣高等法院被
    告前案紀錄表可憑。上開案件確定後，經送臺灣臺南地方檢
    察署檢察官以111年度執字第668號執行，指揮執行之檢察官
    審核本案後，認：「本件受刑人係5年內第三次犯酒駕罪，
    第一次緩起訴繳納公益金執畢，第二次經易科罰金執畢，足
    見易科及繳納公益金等財產處罰已難收矯正之效」，並在聲
    請易科罰金案件覆核表上勾選「擬不准予易科罰金」，經主
    任檢察官審核後，亦批示勾選「如檢察官所擬意見」；另檢
    察官於易服社會勞動審查表上，勾選「不准許易服社會勞動
    」之選項等理由，核定不准易科罰金及准許易服社會勞動等
    情，此經本院依職權調取臺灣臺南地方法院檢察署111年度
    執字第668號執行卷宗核閱無訛。堪認受刑人所犯上開之罪
    ，確經執行檢察官處分不准予易科罰金及易服社會勞動。
  ㈡按犯最重本刑為5年以下有期徒刑以下之刑之罪，而受6月以
    下有期徒刑或拘役之宣告者，得以新臺幣1千元、2千元或3
    千元折算一日，易科罰金。但易科罰金，難收矯正之效或難
    以維持法秩序者，不在此限。刑法第41條定有明文。依刑法
    第41條但書規定，倘易科罰金難收矯正之效或難以維持法秩
    序得不易科罰金。至於受刑人是否有如易科罰金則難收矯正
    之效或難以維持法秩序，則應依具體個案判斷之。為避免各
    地方檢察署就酒駕再犯之發監標準寬嚴不一而衍生違反公平
    原則之疑慮，臺灣高等檢察署研議統一酒駕再犯發監標準之
    原則，並已將研議結果函報法務部備查，已如前述。依據前
    開標準「被告5年內三犯刑法第185條之3第1項之罪者，原則
    上即不准予易科罰金」，但有五項例外可由執行檢察官斟酌
    個案情況考量是否准予易科罰金，亦如前述。亦即，受刑人
    符合5年內三犯刑法第185條之3第1項之罪者，原則上不准予
    易科罰金。查本件聲明異議人係於110年10月17日犯本案之
    酒後駕車公共危險罪。在本案之前，聲明異議人曾於106年5
    月19日犯酒後駕車公共危險罪，經臺灣嘉義地方檢察署以10
    6年度速偵字第941號為緩起訴處分，緩起訴期間為1年，並
    命繳納公益金30,000元；惟聲明異議人於109年10月6日再犯
    酒後駕車公共危險罪，經本院以109年度交簡字第3175號判
    決判處有期徒刑2月確定，於110年1月21日易科罰金執行完
    畢，有卷附各該緩起訴處分書、判決書及臺灣高等法院被告
    前案紀錄表可憑。亦即，聲明異議人確有「5年內三犯刑法
    第185條之3第1項之罪」之情形。
  ㈢判斷受刑人是否有如易科罰金則難收矯正之效或難以維持法
    秩序之情形，應考量其犯罪行為是否密集，對易科罰金之易
    刑處分反應力薄弱，難收矯正之效；及本案犯罪情節是否重
    大，如易科罰金將難以維持法秩序。觀諸臺灣高等檢察署研
    議並函報法務部備查之統一酒駕再犯發監標準之原則，主要
    係以受刑人犯罪行為之密集性（「5年內三犯刑法第185條之
    3第1項之罪」）及重大性（情節非重大時得由執行檢察官斟
    酌個案情況考量是否易科罰金）作為判斷受刑人是否有如易
    科罰金則難收矯正之效或難以維持法秩序之情形，應可參採
    。
  ㈣本件聲明異議人5年內已3犯刑法第185條之3第1項之罪，其行
    為時間密集，原則上不得易科罰金已如前述。且本案犯罪時
    間距前案犯罪時間未達1年。檢察官斟酌個案情況審核後，
    認為財產刑已不足以遏阻聲明異議人再為酒後駕車犯行，乃
    不准易科罰金，並無不當。至聲明異議人所指個人身體、家
    庭因素，經核並非是否准予易科罰金之理由，聲明異議意旨
    以此為由，指摘檢察官不准易科罰金之執行命令不當，自無
    可取。
四、綜上所述，本院認執行檢察官斟酌個案情況，依上開考量認
    為聲明異議人符合「確因不執行所宣告之刑，難收矯正之效
    ，或難以維持法秩序」等要件，不准易科罰金，其執行之指
    揮尚無不當。本件聲明異議為無理由，應予駁回。
五、據上論斷，依刑事訴訟法第486條，裁定如主文。 
中　　華　　民　　國　　111 　年　　3 　　月　　4 　　日
　　　　　　　　　刑事第十四庭  法　官　周紹武
以上正本證明與原本無異。
如不服本裁定，應於收受送達後5日內向本院提出抗告狀。（應
附繕本）
　　　　　　　　　　　　　　　　書記官　謝盈敏
中　　華　　民　　國　　111 　年　　3 　　月　　4 　　日